【裁判字號】    97,交簡上,134
【裁判日期】    970716
【裁判案由】    公共危險
【裁判全文】
臺灣桃園地方法院刑事判決           97年度交簡上字第134號
上  訴  人
即  被  告  丙○○
                    國民
上列上訴人因公共危險案件，不服本院交通法庭（獨任法官）於
97年4 月18日所為97年度壢交簡字第1108號刑事簡易判決（原檢
察官聲請簡易判決處刑案號：97年度偵字第6510號），提起上訴
，本院管轄第二審合議庭判決如下：
    主  文
原判決撤銷。
丙○○服用酒類，不能安全駕駛動力交通工具而駕駛，處拘役肆
拾日，如易科罰金，以新臺幣壹仟元折算壹日。
    事  實
一、丙○○於民國九十七年二月二十四日上午十時許，於桃園縣
    中壢市某市場內飲用含酒精之維士比飲料，已達不能安全駕
    駛動力交通工具之狀態下，竟仍駕駛車牌號碼Z7－7492號之
    自用小客車上路，旋於同日上午十時三十分許，在桃園縣龍
    潭鄉○○路一六八號前為警欄查查獲，並當場測得其吐氣所
    含酒精濃度為每公升０．六五毫克，而查知上情。
二、案經桃園縣政府警察局龍潭分局報請臺灣桃園地方法院檢察
    署檢察官偵查後聲請簡易判決處刑。
    理  由
壹、證據能力部分－被告審判外之自白筆錄
    按被告之自白，非出於強暴、脅迫、利誘、詐欺、疲勞訊問
    、違法羈押或其他不正之方法，且與事實相符者，得為證據
    。被告陳述其自白係出於不正之方法者，應先於其他事證而
    為調查。該自白如係經檢察官提出者，法院應命檢察官就自
    白之出於自由意志，指出證明之方法。刑事訴訟法第一百五
    十六條第一項、第三項分別定有明文。查被告於審判期日對
    於檢察官所聲請並經原審法院所認定之犯罪事實坦承不諱，
    並對於其警詢筆錄之證據能力不爭執，本院亦查無明顯事證
    足認警察機關於製作警詢筆錄時，有對被告施以法所禁止之
    不正方法等情事，是足認被告審判外警詢自白筆錄係出於任
    意性且與事實相符，具證據能力。
貳、證明力部分
一、上訴意旨（略以）：臺灣臺中地方法院於民國九十五年八月
    十四日，以九十五年度中交簡字第八八二號判決之酒駕案件
    ，並非被告本人，又因被告失業已一年多，盼能從輕量刑，
    給予自新之機會等語。
二、按被告（或共犯）之自白，不得作為有罪判決之唯一證據，
    仍應調查其他必要之證據，以察其是否與事實相符，刑事訴
    訟法第一百五十六條第二項就此定有明文。其立法目的乃欲
    以補強證據擔保自白之真實性，亦即以補強證據之存在，藉
    以限制向有「證據之王」稱號的自白在證據上之價值，質言
    之，本條項乃對於自由心證原則之限制，關於自白之證明力
    ，採取證據法定原則，使自白僅具有一半之證明力，尚須另
    有其他補強證據以補足自白之證明力。而所謂補強證據，最
    高法院七十四年台覆字第一０號曾經加以闡釋：「指除該自
    白本身以外，其他足資以證明自白之犯罪事實確具有相當程
    度真實性之證據而言。雖其所補強者，非以事實之全部為必
    要，但亦須因補強證據與自白之相互利用，而足以使犯罪事
    實獲得確信者，始足當之」。司法院大法官議決釋字第五八
    二號解釋文後段，對於本條項所謂「其他必要之證據」，著
    有闡釋，足為刑事審判上操作「自白」與「補強證據」時之
    參考標準，茲節錄引述如下：「刑事審判基於憲法正當法律
    程序原則，對於犯罪事實之認定，採證據裁判及自白任意性
    等原則。刑事訴訟法據以規定嚴格證明法則，必須具證據能
    力之證據，經合法調查，使法院形成該等證據已足證明被告
    犯罪之確信心證，始能判決被告有罪；為避免過分偏重自白
    ，有害於真實發見及人權保障，並規定被告之自白，不得作
    為有罪判決之唯一證據，仍應調查其他必要之證據，以察其
    是否與事實相符。基於上開嚴格證明法則及對自白證明力之
    限制規定，所謂『其他必要之證據』，自亦須具備證據能力
    ，經合法調查，且就其證明力之程度，非謂自白為主要證據
    ，其證明力當然較為強大，其他必要之證據為次要或補充性
    之證據，證明力當然較為薄弱，而應依其他必要證據之質量
    ，與自白相互印證，綜合判斷，足以確信自白犯罪事實之真
    實性，始足當之」。
三、次按服用毒品、麻醉藥品、酒類或其他相類之物，不能安全
    駕駛動力交通工具而駕駛者，民國八十八年四月二十三日生
    效施行之刑法第一百八十五條之三，將之列於公共危險罪處
    罰，本條係採抽象危險犯之立法，亦即行為人有服用毒品、
    麻醉藥品、酒類或其他相類之物之行為，致不能安全駕駛動
    力交通工具而仍駕駛者，立法者即擬制行為人所為將製造一
    個社會所不容許之危險，而不待行為人駕駛動力交通工具已
    發生具體危害之公共危險為必要，學理上稱此為抽象危險犯
    ，此種規定有先進國家如德、美等國之立法先例可資參考，
    為現代給付福利國家為實現對人民之生存照顧義務，基於國
    家維護公益之立場，所為保障人民權益之立法。又學理上本
    條亦屬行為犯之性質，被告一經有此不能安全駕駛而駕駛之
    行為即成立本罪，不以發生具體危害結果為必要。至所稱「
    不能安全駕駛」，係不確定之法律概念，主管機關法務部即
    有必要提供較為具體之判斷標準，就服用毒品、麻醉藥品部
    分固有明確之判斷標準，就服用酒類部分，參諸道路交通安
    全規則第一百十四條第二款飲酒後其吐氣所含酒精成分超過
    每公升０．二五毫克以上者不得駕車，否則依道路交通管理
    處罰條例第三十五條第一項第一款處以行政罰之標準，而處
    以刑罰之行為較處以行政罰之行為應具有更大之不法性，亦
    即二者在不法的量上有所區別，是法務部所訂定之處罰認定
    標準自應超過前揭標準，方符刑罰最後性之原則。按參考國
    外先進國家如德、美等國之認定標準，對於行為人如飲酒後
    其吐氣所含酒精成分已達每公升０．五五毫克或血液濃度達
    ０．一一％以上，肇事率為一般正常人之十倍，應認已達「
    不能安全駕駛」之標準，法務部八十八年五月十八日法八八
    檢字第００一六六九號函定有明文，此一認定標準係有權機
    關用以補充並明確本條所謂不能安全駕駛之構成要件，自得
    為法院審判上所引用。至該數值以下之行為，如輔以其他客
    觀事實得認定行為人不能安全駕駛者，自仍依本條規定處罰
    ，自屬當然。
四、又按前述法務部八十八年五月十八日法八八檢字第００一六
    六九號函，性質上乃行政院法務部基於其組織法有職掌研修
    刑法之權限，在執行刑法法律所必要之範圍內，就其細節性
    及技術性之事項所為之「職權命令」，類似學理上之為解釋
    性「行政規則」。職權命令乃我國特有之制度，中央法規標
    準法第七條所明定，而行政機關發布此類執行法律之職權命
    令須符合（一）依據組織法有職權；（二）為執行某一特定
    法律所必要；（三）須僅就細節性技術性之事項為之等要件
    ，此為司法院大法官議決釋字第三六七號、第三九四號等多
    號解釋所明定之原則。性質上既為行政命令，自得為司法機
    關於個案審判時所參考或援用，惟此類職權命令因涉及人民
    權益，須經發布等公布程序使受規範之人民知悉始為妥當，
    八十八年二月三日公布，九十年元月一日施行之行政程序法
    第一百六十條第二項亦對解釋性之行政規則規定須經「發布
    」之方式使人民知悉。查本件解釋函法務部選擇以「會議紀
    錄」之形式「檢送」各有關機關，未以發布或公告等方式使
    人民知悉，程序上非無瑕疵，惟該會議紀錄所訂標準業經刊
    載於法務部公報第二二八期第二十七頁以下，亦經媒體廣汎
    報導周知，參以該標準業經執法機關引為執行依據數年有餘
    ，本院援引行政程序法第一百五十四條第二項之法理，認其
    至少已產生事實上之拘束力，在現今資訊取得容易科技發達
    的時代，如無確切事證足以推翻下，人民尚難謂不知悉本項
    執行標準，惟法務部仍應速以發布或公告等方式補正此一程
    序上瑕疵為宜。
五、再按參考國外先進國家如德、美等國之認定標準，對於行為
    人如飲酒後其吐氣所含酒精成分已達每公升０．五五毫克或
    血液濃度達０．一一％以上，肇事率為一般正常人之十倍，
    業經外國臨床實驗有數據足證，就此專業性之判斷結果，基
    於「判斷餘地」原則上不受司法審查之法理，除該判斷結果
    有顯然違法，如引為實驗之事實資料或數據顯有錯誤、有專
    斷或與事件無關之因素考慮在內、或認定有違一般公認有效
    的評價標準等情事外，法院即應尊重此專業判斷。即審判實
    務上以之作為認定本罪構成要件之「證據要素」，亦即在無
    其他可資佐證之證據資料下，前述數值之存在為認定本罪成
    立之必要證據。當然，基於司法個案審查之原則，在低於前
    述標準之情形，如輔以其他客觀事證等情狀，得認定行為人
    不能安全駕駛者，司法機關於此即不受此標準之拘束，併此
    敘明。
六、訊據被告對於上述犯罪事實坦承不諱，核與被告之警詢自白
    筆錄相符，並有桃園縣政府警察局刑法第一百八十五條之三
    案件觀察紀錄表、酒精測定紀錄表、舉發違反道路交通管理
    事件通知單各一件在卷可查。被告經警酒精測試結果吐氣所
    含酒精成分高達每公升０．六五毫克，已達前述法務部所公
    告且為國人一般平均人之標準。顯見被告此一酒精濃度已嚴
    重影響其駕駛動力交通之能力，被告飲酒後駕駛動力交通工
    具，係不能安全駕駛動力交通工具而駕駛，上述證據經與被
    告之自白互核一致，足認被告之自白與事實相符。是本件事
    證明確，被告犯行堪以認定，應依法論科。
七、核被告所為係犯刑法第一百八十五條之三之醉態不能安全駕
    駛罪。原審認被告犯本條之罪，並於審酌量刑時，依據被告
    之前案紀錄記載，認被告前因犯公共危險案件，經臺灣臺中
    地方法院於民國九十五年八月十四日以九十五年度中交簡字
    第八八二號簡易判決，判處罰金銀元三萬元確定，仍未警惕
    再犯本罪，予以論罪科刑處有期徒刑二月，固非無見。惟查
    上述判決涉嫌公共危險罪之行為人為「甲○○」，乃被告之
    兄，業據被告供承在卷，而甲○○冒用被告丙○○（當時原
    名乙○○）之姓名及年籍資料應訊，業經臺中地方法院於九
    十七年五月五日，以九十五年度中交簡字第八八二號裁定更
    正被告年籍資料為「甲○○」，有本院依職權查詢該裁定影
    本一件附卷足證，甲○○並因此經檢察官以涉犯行使偽造文
    書罪嫌聲請簡易判決處刑，並經臺灣臺中地方法院判處有期
    徒刑三月確定（嗣經減刑為一月又十五日），有被告所提出
    經本院查詢為真之臺灣臺中地方法院（台中簡易庭）九十六
    年度簡字第一七一四號簡易判決書影本一件、本院依職權查
    詢之臺灣臺中地方法院檢察署檢察官九十五年度速偵字第一
    九九０號聲請簡易判決處刑書影本一件，及甲○○之臺灣高
    等法院被告前案紀錄表一件附卷可查，已足認原審用以為量
    刑基礎之被告丙○○（乙○○）前案紀錄表係誤載而未經修
    正刪除。因而被告上訴理由指摘原審判決就其前案記載有誤
    ，自有理由，而原審判決既依此為量刑審酌之因素之一，其
    量刑所依憑之事實尚有誤認，應由本院撤銷改判。爰審酌被
    告於飲酒後，仍駕駛動力交通工具上路，危及道路交通安全
    ，且缺乏尊重其他用路人生命、身體及財產安全之觀念，另
    審酌其未造成其他用路人致傷害結果，且初犯本罪，犯後於
    警詢中坦承犯行之犯後態度等一切情狀，論處如主文所示之
    刑，並諭知易科罰金之折算標準，以資懲儆。
據上論斷，應依刑事訴訟法第四百五十五條之一第一項、第三項
、第三百六十九條第一項前段、第三百六十四條、第二百九十九
條第一項前段，刑法第一百八十五條之三、刑法第四十一條第一
項前段，判決如主文。
本案經檢察官鍾雅蘭到庭執行職務。
中    華    民    國    97    年    7     月    16    日
                        臺灣桃園地方法院交通法庭
                            審判長法  官  黃  梅  淑
                                  法  官  黃  翊  哲
                                  法  官  錢  建  榮
以上正本證明與原本無異。
不得上訴。
                                  書記官  李  玉  華
中    華    民    國    97    年    7     月    16    日
中華民國刑法第185 條之3
服用毒品、麻醉藥品、酒類或其他相類之物，不能安全駕駛動力
交通工具而駕駛者，處一年以下有期徒刑、拘役或科或併科十五
萬元以下罰金。


司法院資訊處製作；財團法人民間司法改革基金會備份。
